【裁判字號】    92,易,105
【裁判日期】    920620
【裁判案由】    詐欺
【裁判全文】
臺灣臺北地方法院刑事判決                          九十二年度易字第一五號
    公  訴  人  臺灣臺北地方法院檢察署檢察官
    被      告  丙  ○
右列被告因詐欺案件，經檢察官提起公訴（九十年度偵緝字第八一一號），本院判決
如左：
    主  文
丙○共同意圖為自己不法之所有，以詐術使人將本人之物交付，處有期徒刑壹年。
    事  實
一、丙○有搶奪、贓物等前科，最近一次係於民國八十八年間因賭博案件，經臺灣板
    橋地方法院判處罰金二千元確定，甫於八十九年五月一日執行完畢（不構成累犯
    ）。緣有真實姓名年籍不詳自稱己○○、林寶財、戊○○、林國榮等成年男子組
    成詐騙集團，探知乙○○所有坐落台北市○○區○○段四小段四七七地號土地及
    其上門牌號碼台北市○○區○○街二五巷四弄七號五樓房屋有意出售，乃於八十
    九年十月底間某日，在台北縣三重市重新橋下附近公園，透過己○○介紹結識丙○，林寶財即找丙○充當人頭，允以每次外出給付新臺幣（下同）二千元充作車
    馬費，事成後並可分得十萬元做為報酬。丙○因缺錢花用，竟共同意圖為自己不
    法之所有，基於詐欺取財之犯意聯絡，先由戊○○假扮土地代書、林國榮權充代
    書事務所經理，居間介紹丙○出面佯裝買主，願以總價八百五十萬元購買前開房
    地，於八十九年十一月六日在台北市○○○路○段一五巷二號一樓大誠代書事務
    所簽約，並委由戊○○辦理全部買賣、過戶等手續。雙方約定簽約時給付一百萬
    元，稅單核發完稅時給付二百五十萬元，餘款五百萬元則於房屋所有權名義變更
    ，完成過戶向銀行貸款後給付。丙○於簽約當場交付一百萬元後，戊○○即以辦
    理過戶之需為由，向乙○○詐取所有權狀、戶籍謄本、印鑑證明、已簽名之土地
    及建築改良物申請書及已用印之土地及建築改良物所有權移轉契約書等文件，乙○○不知有詐，因而陷於錯誤，而將前揭文件交付予戊○○。詎戊○○等人竟於
    同年十一月十三日將上揭房地登記為丙○所有，旋於同日以該房地向匯通商業銀
    行（現改名為國泰商業銀行）土城分行設定最高限額抵押權七百二十萬元，而取
    得六百萬元抵押貸款。嗣因乙○○察覺有異，發現大誠代書事務所已人去樓空，
    向台北市古亭地政事務所查詢，始知受騙。
二、案經被害人乙○○訴請台北市政府警察局中正第二分局報請臺灣臺北地方法院檢
    察署檢察官偵查起訴。
    理  由
一、訊據被告丙○固不否認充當人頭買主與告訴人乙○○簽訂契約購買上開房地，惟
    矢口否認有何詐欺犯行，辯稱：伊係在不知情下被人利用，該集團稱可拿錢，不
    需要負刑事責任，且伊未領得銀行貸款，貸款都是戊○○等人領得云云。惟查：
  (一)被告丙○係因林寶財允以報酬，同意充當人頭，由戊○○假扮土地代書、林國榮
    權充代書事務所經理，居間介紹被告丙○出面佯裝買主，與告訴人乙○○簽訂契
    約購買前開房地，嗣僅於簽約當場交付一百萬元，並騙取告訴人交付辦理過戶相
    關文件，旋辦理前開房地移轉登記各情，業據被告迭於偵、審時供承在卷（見九
    十年度偵緝字第八一一號偵卷第十三頁至第十四頁、第二二頁反面、本院九十二
    年三月廿五日訊問筆錄、九十二年五月廿九日審判筆錄），核與告訴人乙○○指
    訴情節相符（見告訴狀、九十年度他字第二０五號偵卷第五二頁反面、九十年度
    偵字第五三八六號偵卷第四頁、本院九十二年三月二十一日訊問筆錄），且有房
    地產買賣契約書、土地及建物登記謄本、土地登記申請書、土地增值稅繳款書、
    土地買賣所有權移轉契約書、建築改良物買賣所有權契約書、八十九年度契稅繳
    款書、印鑑證明、土地及建物所有權狀、存證信函（均影本）及林國榮名片各一
    份在卷可稽。
  (二)被告等人詐得告訴人交付之前述辦理房地所有權移轉相關文件後，旋即將上揭房
    地登記為丙○所有，並向匯通商業銀行土城分行設定最高限額抵押權七百二十萬
    元之事實，復為被告所不爭執，並經證人丁○○（辦理對保手續之代書）、甲○○（辦理對保時貸款之保證人）分別到庭證述在卷（見本院九十二年三月廿一日
    訊問筆錄、本院上開審判筆錄），且有匯通商業銀行九十年十月二日匯通土城
    字第０一九號函送貸款申請書、借據、本票、土地建築改良物設定契約書及其他
    約定事項、他項權利證明書等房屋貸款之相關資料影本可稽，又銀行貸款核撥後
    ，被告等人旋即於八十九年十一月十四日及同年月二十一日分次將丙○帳戶內之
    貸款提領一空，復為被告供承在卷（見九十年度偵緝字第八一一號偵卷第二三頁
    ），且有國泰商業銀行土城分行九十二年五月八日國泰土城字第０一八號函送丙○活儲帳戶之存提明細影本、提款地點及方式可考，參以戊○○並非土地登記專
    業代理人，亦無台北市○○○路○段一五巷二號一樓設有大誠代書事務事務所資
    料，有臺北市政府地政處九十二年二月廿六日北市地一字第０九二三０五九五七
    ００號函足稽，顯見被告等人並無購屋真意，竟施用詐術，騙取告訴人交付前開
    房地產權相關文件後，即辦理過戶手續，並向銀行設定抵押，取得六百萬元抵押
    貸款，其等確有施用詐術犯行，洵堪認定。
  (三)被告苟非貪圖報酬有意詐騙告訴人，明知並無真意購買房屋，豈會同意出面佯裝
    買主，又被告等人僅支付一百萬元，其餘價款尚未給付完畢，即擅自持前開資料
    辦理所有權移轉登記，且向銀行申貸領走貸款，足見被告與己○○、林寶財、戊○○、林國榮等人原即計畫詐騙告訴人，應有詐欺之故意，
    再依本件房地買賣過程以觀，戊○○、林國榮分別假扮土地代書、代書事務所經
    理，再由己○○、林寶財居間介紹被告成為該集團成員，佯裝買主出面與告訴人
    簽約，繼向銀行貸款，並順利取走款項，其等具有犯意聯絡及行為分擔至明，均
    為共同正犯。
  (五)綜上所述，被告丙○所辯不知情遭人利用云云，顯係事後卸責之詞，並無可採。
    本件事證明確，其詐欺犯行，洵堪認定，應予依法論科。
二、核被告丙○所為，係犯刑法第三百三十九條第一項詐欺取財罪。其與戊○○、林
    國榮、己○○、林寶財間有犯意聯絡及行為分擔，為共同正犯。起訴書漏未記載
    本件其餘共犯，尚有未洽，應予補充。查被告有如事實欄所載之前科，有臺灣高
    等法院檢察署刑案紀錄簡覆表一份足憑，爰審酌被告不圖以正當管道獲取合法利
    潤，竟與其他共犯佯稱欲購買系爭不動產，以詐取告訴人前開不動產之所有權狀
    、印鑑、印鑑證明等物，詐得前開不動產所有權，並辦理銀行貸款獲取不法高額
    金錢利益，犯罪手法惡劣，致使被害人蒙受巨大損失，及其與其他共犯分工方式
    、犯後飾詞否認，態度不佳等一切情狀，量處如主文所示之刑，以資懲儆。
據上論斷，應依刑事訴訟法第二百九十九條第一項前段，刑法第二十八條、第三百三
十九條第一項，罰金罰鍰提高標準條例第一條前段，判決如主文。
本案經檢察官黃玉婷到庭執行職務
中      華      民      國      九十二      年      六    月    二十    日
                                      臺灣臺北地方法院刑事第八庭
                                          法  官  胡宏文
右正本證明與原本無異。
如不服本判決，應於判決送達後十日內向本院提出上訴狀(應抄附繕本)。告訴人
或被害人如對於本判決不服者，應具備理由請求檢察官上訴，其上訴期間之計算
係以檢察官收受判決正本之日期為準。
                                          書記官  劉穗筠
中      華      民國      九十二      年      六    月    二十四  日
附本案論罪科刑依據之法條：刑法第三百三十九條第一項
中華民國刑法第三百三十九條
 (普通詐欺罪)
意圖為自己或第三人不法之所有，以詐術使人將本人或第三人之物交付者
，處五年以下有期徒刑、拘役或科或併科一千元以下罰金。
以前項方法得財產上不法之利益或使第三人得之者，亦同。
前二項之未遂犯罰之。


司法院資訊處製作；財團法人民間司法改革基金會備份。
